【裁判字號】    92,重上更(二),218
【裁判日期】    920903
【裁判案由】    偽造有價證券
【裁判全文】
臺灣高等法院臺南分院刑事判決      九十二年度重上更(二)字第二一八號  Ｇ
      上  訴  人  臺灣臺南地方法院檢察署檢察官
      被      告  丙○○○
      選任辯護人  陳  勝  彥  律師
右上訴人因被告行使偽造有價證券案件，不服臺灣臺南地方法院八十六年度訴字第一
三七九號中華民國八十六年十二月二十九日第一審判決（起訴案號：臺灣臺南地方法
院檢察署八十六年度偵字第六六五五號），提起上訴，判決後經最高法院第二次發回
更審，本院判決如左：
      主      文
上訴駁回。
      理      由
一、公訴意旨略以：丙○○○明知如附表一所示陳有謀名義簽發之支票，係陳有謀（
    八十四年二月八日死亡）之子甲○○偽造之有價證券，竟於民國（下同）八十三
    年九月二日，持該支票向臺灣屏東地方法院起訴請求錦連建設有限公司、陳秀娟
    、甲○○、陳有謀等連帶給付新台幣（下同）一千五百六十一萬元。因認丙○○○涉有刑法第二百零一條第二項行使偽造有價證券罪嫌。
二、按甲○○（即本件告訴人乙○○之兄）於八十三年間提出告訴略以：丙○○○以
    調現為由，取得本件未填載日期、金額之支票，竟偽填發票日為八十三年八月十
    三日，金額二千萬元（如附表一），予以提示，因認被告涉有詐欺、偽造有價證
    券等罪嫌，嗣經檢察官為不起訴處分確定在案；又本件告訴人乙○○復於八十五
    年間就同一事實提出告訴，亦經台灣台南地方法院檢察署檢察官以查無再行起訴
    之原因簽結在案，均經原審法院調卷核閱無訛。惟本件起訴事實係指被告『行使
    』偽造之有價證券，此與行為人自行偽造有價證券復持以行使之基本事實並非同
    一。況本件係於前開不起訴確定後，甲○○始經法院判處偽造本件有價證券確定
    ，故縱認係同一基本事實，亦應認係發現新事實、新證據，檢察官之起訴，應無
    違反刑事訴訟法第二百六十條禁止重行起訴之規定，合先敘明。
三、訊據被告丙○○○矢口否認有何行使偽造有價證券犯行，辯稱：伊與甲○○之前
    合夥投資房地產生意，嗣於八十二年七月十四日拆夥，甲○○遂簽發其父陳有謀
    名義之本件支票作為履約擔保；陳有謀之支票一向均由甲○○簽發使用，顯經授
    權，伊不知甲○○係偽造支票行使等語。
四、經查：
（一）被告丙○○○於原審及本院前審審理時均供稱其與甲○○投資房地生意之資金
      來源，係於八十一年五、六月間出售其所有如附表二土地，價金共為一千二
      百六十萬元，全數交予甲○○，其中八百多萬元之買賣價金係由岩金山匯入被
      告台南縣官田農會戶頭（帳號：一五○三八六號）內，再由被告分次提領現金
      後交與甲○○，其餘價金係被告另以現金分次轉交；另自被告台南區中小企業
      銀行帳戶（帳號：○一六三二－四），領取附表二之六筆定期存款分次交予
      甲○○共營合夥生意；復自被告台南縣六甲農會帳戶（帳號：八六八號），領
      取附表二之三筆款項分次交予案外人甲○○等語，並提出土地登記簿謄本影
      本四份及被告台南縣官田鄉農會活期儲蓄存款存摺影本一件、台南區中小企業
      銀行定期存款帳表七張、台南縣六甲農會活期儲存款存摺三張在卷可稽，或謂
      被告是否可能全部以現金將上開鉅款交付與甲○○，與社會經驗有違，然查款
      項如何交付純屬收付雙方之約定或個人之習慣，除非有積極證據足資證明虛偽
      ，否則自難因此遽認被告並未交付上揭款項，是被告辯稱曾投入資金與甲○○
      合夥經營房地產乙節，並無證據證明其為不實。
（二）又甲○○於八十二年七月十四日，代表錦連建設有限公司與被告丙○○○簽立
      合約書，甲○○並為連帶保證人，約定錦連建設有限公司應給與被告二千萬元
      之利潤，亦有合約書影本在卷可考，是甲○○簽發其父陳有謀之二千萬元支票
      交付被告亦與常情無違，尚難以推定被告丙○○○知情甲○○係未經其父陳有
      謀之授權而簽發。
（三）另和信復健安養中心負責人鍾信妹於台灣屏東地方法院八十五年度自字第七五
      號乙○○自訴甲○○偽造有價證券案件八十五年九月三十日審理中固證稱：她
      （即本件被告）有去看過甲○○父親，但日期忘記了云云；但其於本案告訴人
      乙○○於八十六年五月九日告訴狀所呈證物四之記載日期為八十五年八月十四
      日之證明書上，卻載明八十二年被告丙○○○有至和信復建安養中心探訪陳有
      謀二、三次（見被告辯護狀證四）云云。何以證人鍾信妹於「八十五年九月十
      日」作證時，謂日期忘了，惟「八十六年五月九日」提呈告訴人狀所附呈之證
      明書卻稱被告於八十二年有至安養中心二、三次，何以其先後之說法矛盾？且
      作證之時間相隔越久，其記憶反更清晰？且既於「八十五年八月四日」出具證
      明書證稱被告探望之時，何以「八十五年九月十日」於台灣屏東地方法院作證
      時卻謂日期忘了？益證其所為證言虛偽不實。又鍾信妹於本案八十六年五月二
      十六日偵查中復證稱：「曾於八十二年秋、冬時見到被告去安養中心探視陳有
      謀二、三次」，惟質之何以記得被告曾去看過陳有謀時，鍾信妹竟答以：「她
      來說是陳太太，第一次自己去，第二次與甲○○一道去」，又質之何以記得被
      告於八十二年秋、冬時候有去過？證人鍾信妹證稱：「陳有謀是八十一年十月
      份進入安養中心，八十三年底離開，而八十三年間甲○○娶太太曾要求請救護
      車送陳有謀回家，而我不同意，我確定是丙○○○八十二年去看陳有謀」云云
      。然查被告與甲○○於八十二年七月十四日簽訂拆夥契約書後，合夥關係已破
      裂，被告焉有可能自行至安養中心探望陳有謀？且甲○○於八十二年六月七日
      與李金睿結婚（有戶籍謄本在卷足憑），甲○○亦不可能於婚後再與被告一同
      前往探視陳有謀，且證人鍾信妹謂甲○○於「八十三年間」娶太太，要求救護
      車送陳有謀回家，而甲○○係於八十二年六月七日結婚，故證人鍾信妹所稱時
      間與事實即有不符。至證人張麗色於本院前審調查中證稱：曾見到被告去安養
      中心探視陳有謀二、三次云云，惟其又供稱：他們跟我們老闆娘介紹被告是陳
      太太云云，查被告並非甲○○之妻，且甲○○已於八十二年六月七日與李金叡
      結婚已如上述，被告與甲○○自不可能以夫妻自居，張麗色之證詞顯有偏頗，
      難以採信。
（四）況告訴人乙○○自承其父陳有謀於八十一年九月二十一日即中風而昏迷不醒，
      經本院前審向屏東縣屏東市第一信用合作社調取六○一三八之四號陳有謀甲存
      帳戶，自八十一年五月至同年九月已兌現之支票影本十紙，經乙○○辨認，乙○○承認該等支票係由甲○○或其妻所簽發無訛（見八十七年三月三十一日訊
      問筆錄），顯見陳有謀於中風前，有授權其子甲○○簽發支票之事實；陳有謀
      於中風後，既未為禁治產之宣告，甲○○仍繼續簽發支票使用，況查被告乃係
      一目不識丁之人，對於子女使用父親名義之支票是否違法之法律知識未必然具
      備，故綜上各情參酌，自難苛責被告丙○○○必然知情甲○○係未經授權而偽
      簽其父之支票。
五、本件不能證明被告犯罪，原審諭知被告無罪之判決核無不合。檢察官上訴意旨仍
    執前詞指摘原判決採證不當，為無理由，應予駁回。
六、被告經合法傳喚無正當理由不到庭，爰不待其陳述逕行判決。
據上論斷，應依刑事訴訟法第三百六十八條、第三百七十一條判決如主文。
本案經檢察官曾銘芳到庭執行職務。
中    華    民    國      九十二      年      九      月        三      日
          臺灣高等法院臺南分院刑事第三庭
                                      審判長法官  陳    義    仲
                                            法官  陳    清    溪
                                            法官  宋    明    蒼
右正本證明與原本無異。
如不服本判決，應於判決送達後十日內向本院提出上訴狀，其未敘述理由者並應於提
出上訴狀後十日內向本院補提理由書（應附繕本)。
                                      法院書記官  余    素    美
中    華    民    國      九十二      年      九      月        五      日
附表一：
┌─────┬─────┬───┬───────┬─────┬─────┐
│票      號│金      額│發票人│付    款    人│發  票  日│帳      號│
│          │（新台幣）│      │              │（年月日）│          │
├─────┼─────┼───┼───────┼─────┼─────┤
│一二九三七│二千萬元  │陳有謀│屏東縣屏東市第│83.8.13   │六○一三八│
│          │          │      │一信用合作社  │          │－四      │
└─────┴─────┴───┴───────┴─────┴─────┘
附表二：
於八十一年五、六月間出售被告所有土地部分：
  台南縣六甲鄉○○段第五九八－五七地號（八十一年五月二十日售予岩金山）
  台南縣六甲鄉○○段第五九八－六○地號（八十一年五月二十日售予岩金山）
  台南縣六甲鄉○○段第五九八－七○地號（八十一年五月二十日售予岩金山）
  台南縣六甲鄉○○段第五九八－七二地號（八十一年六月二十五日賣予岩金山）
台南區中小企業銀行（帳號：○一六三二－四）部分：
  八十一年十月二十七日提領七十萬元（中途解約）
  八十一年十一月三十日提領七十萬元（中途解約）
  八十一年十二月二十八日提領七十萬元（中途解約）
  八十二年一月二十七日提領七十萬元
  八十二年一月二十九日提領七十五萬元
  八十二年一月二十九日提領七十五萬元
台南縣六甲農會（帳號：八六八號）部分：
  八十二年二月十六日提領九十萬元
  八十二年二月二十日提領一百十五萬元
  八十二年五月二十九日提領五十萬元


司法院資訊處製作；財團法人民間司法改革基金會備份。
